臺灣士林地方法院刑事判決　　　　　　　110年度易字第316號
公　訴　人　臺灣士林地方檢察署檢察官
被　　　告　林聖軒





上列被告因過失傷害案件，經檢察官提起公訴（110 年度偵字第
4897號），本院判決如下：
    主  文
林聖軒犯過失傷害罪，處有拘役參拾伍日，如易科罰金，以新臺
幣壹仟元折算壹日。
    事  實
一、林聖軒原應注意所豢養之犬隻獸性發作時，有咬傷人之可能
    ，而其所飼養之犬隻（下稱系爭犬隻），先前即有咬傷行人
    之前例，於外出時，本應注意防止系爭犬隻無故侵害他人之
    生命、身體、自由或財產，卻於民國110 年1 月19日上午11
    時30分許，行經新北市○○區○○路000 號前，在路旁稍停
    等待時，並無不能注意之情事，竟疏未注意系爭犬隻之動態
    ，亦未於事前使系爭犬隻戴上嘴套而加以管束，適有甘益光
    步行經過，系爭犬隻竟撲咬甘益光之左小腿，致甘益光因而
    受有左小腿動物咬傷之傷害。嗣經甘益光報警處理，經警循
    線查悉上情。
二、案經甘益光訴由新北市政府警察局淡水分局報告臺灣士林地
    方檢察署檢察官偵查起訴。
    理  由
一、證據能力部分：
    按被告以外之人於審判外之陳述，雖不符刑事訴訟法第159
    條之1 至之4 等4 條之規定，而經當事人於審判程序同意作
    為證據，法院審酌該言詞陳述或書面陳述作成時之情況，認
    為適當者，亦得為證據；當事人、代理人或辯護人於法院調
    查證據時，知有刑事訴訟法第159 條第1 項不得為證據之情
    形，而未於言詞辯論終結前聲明異議者，視為有前項之同意
    ，同法第159 條之5 定有明文。查本判決所引用之屬於被告
    以外之人於審判外之言詞陳述部分，未據檢察官爭執證據能
    力，而被告在經本院告以本案之犯罪事實或詢問證據能力及
    對各個證據之意見時，表示無意見或逕為實體上答辯，足見
    被告已知悉檢察官起訴書證據清單上所列舉之證據方法，仍
    有部分屬傳聞證據，其於本院言詞辯論終結前，均未再以言
    詞或書面對證據能力聲明異議。本院審酌上開證據作成時之
    情況，無不當取供或違反自由意志而陳述等情形，且均與本
    案待證事實具有關聯性，認為以之作為本案之證據亦屬適當
    ，自均具有證據能力，而得採為認定事實之證據。至於非供
    述證據，查無違反法定程序取得之情，依刑事訴訟法第158
    條之4 規定反面解釋，亦具證據能力。
二、認定犯罪事實所憑之證據及理由：
    訊據被告矢口否認有何過失傷害犯行，辯稱：我出門時有用
    鐵鍊牽引系爭犬隻，當時是我跟系爭犬隻走在前面，等待一
    個推著拖車，做回收老婦先走，告訴人從我右側後方硬擠到
    我前面來，系爭犬隻受驚後才咬他，告訴人既知道我與系爭
    犬隻走在前面，就不應該從後面擠過來，另外我看告訴人的
    傷勢，也有可能是系爭犬隻的爪子抓傷造成的，這件事情是
    小事，應該是沒有辦法構成刑事責任云云，經查：
  ㈠被告於起訴書所載之時、地用鐵鍊牽引系爭犬隻，行經新北
    市○○區○○路000 號前站立等待時，系爭犬隻攻擊由後方
    路過之告訴人，致告訴人受有左小腿動物咬傷之傷害等情，
    經證人即告訴人於警詢、偵訊時指述明確在卷（見臺灣士林
    地方檢察署110 年度偵字第4897號卷【下稱4897卷】第11至
    13、31至35頁），並有與其所述傷勢相符之公祥醫院110 年
    1 月19日診證字第1100100080號診斷證明書、受傷部位照片
    共3 張在卷可稽（見4897卷第15至17頁），而被告未否認告
    訴人之傷勢係遭系爭犬隻攻擊所致，故此部分事實，堪以認
    定。
  ㈡被告固一度於本院踐行調查證據程序，提示告訴人之受傷照
    片時稱：（告訴人受傷的部位）只是兩個小洞，是系爭犬隻
    受驚用爪子抓傷云云，辯稱告訴人所受傷勢為抓傷而非咬傷
    ，惟觀被告於先前歷次筆錄、書狀、乃至本院於審理中詢問
    其對於檢察官起訴之犯罪事實有何意見時，均以「告訴人所
    受傷勢為咬傷」為前提而答辯，未曾爭執傷勢之形成原因，
    此有被告之警詢、偵查筆錄、刑事答辯陳述狀、本院審判筆
    錄可稽（見4897卷第9 至10、31至35頁、本院110 年度審易
    字第639 號卷【下稱審易卷】第21至25頁、本院卷第37至43
    頁），佐以前揭公祥醫院診斷證明書上載告訴人所受傷勢為
    「左小腿動物咬傷」之文字（見4897卷第17頁），足徵告訴
    人所受之傷勢為咬傷乙情應屬真實，被告於審理期日突改口
    主張告訴人所受傷勢為抓傷，又未能提出任何證據以實其說
    ，是其此部分主張顯係為脫免罪責，臨訟編造之託詞，殊無
    可採。基上各情，告訴人所受上揭傷害確係在上開時、地遭
    系爭犬隻撲咬所致，殆無疑義。被告所為辯解乃推諉卸責之
    詞，不足採信。
  ㈢按對於一定結果之發生，法律上有防止之義務，能防止而不
    防止者，與因積極行為發生結果者同。因自己行為致有發生
    一定結果之危險者，負防止其發生之義務，刑法第15條定有
    明文。又因自己之行為，致有發生犯罪結果之危險者，應負
    防止該結果發生之義務，違反該防止義務者，其消極不防止
    之不作為，固應課予與積極造成犯罪結果之作為相同之非難
    評價，然此所稱防止結果發生之義務，非課予杜絕所有可能
    發生一切犯罪結果之絕對責任，仍應以依日常生活經驗有預
    見可能，且於事實上具防止避免之可能性為前提，亦即，須
    以該結果之發生，係可歸責於防止義務人故意或過失之不作
    為為其意思責任要件，方得分別論以故意犯或過失犯，否則
    不能令負刑事責任，始符合歸責原則（最高法院96年度台上
    字第2250號判決意旨參照）。易言之，不純正不作為犯係指
    具有「保證人地位」者，違反防止結果發生之法律上義務，
    而與以作為該當構成要件行為之作為犯為相當之評價，成立
    犯罪。所謂「保證人地位」區分為「保護法益」及「監督危
    險源」二種類型，課與前者保證人地位之依據，包含依法令
    負有保護義務、事實上的自願承擔、密切的生活關係、危險
    共同體；後者則包括危險物之持有、商品製造者、場所管理
    者、違背義務之危險前行為。凡行為人對於構成犯罪事實之
    發生，居於可防止之地位而不防止，其不防止之行為，即與
    結果間有相當因果關係（最高法院85年度台上字第1544號判
    決意旨參照）。從而，行為人具有保證人地位，即應注意其
    在法律上有防止結果發生之義務，在無不能注意之情事下，
    苟疏未注意而違反上開義務，就其不作為所生結果自負過失
    之責，而成立過失不作為犯。另按飼主應防止其所飼養動物
    無故侵害他人之生命、身體、自由或財產，動物保護法第7
    條亦有明定。查被告乃智識正常之成年人，當知犬隻有一定
    獸性，遑論有關犬隻咬傷機車騎士、行人之新聞時有所聞，
    政府機關、媒體對此均廣泛報導，並提醒飼主應負起管教犬
    隻之責任，避免咬傷他人之意外發生，則被告攜帶犬隻外出
    時，自負有採取適當防護措施以免他人遭咬傷之義務無疑。
    經查，依被告於本院審理時標註案發地點之位置，案發處係
    一涼麵店前，店面鐵門前方有二張可移動之餐臺車，旁邊有
    瓦斯罐，餐臺車前約一步處即為道路邊線，該路段無人行道
    等情，有Google map街景圖一張在卷可稽（見本院卷第47頁
    ），是以，涼麵店開店時若再將餐臺車向前推進，來往之行
    人幾近只能行走於道路上，勢必要與車爭道。佐以案發時為
    中午11時30分，正值午餐時間，被告亦自陳當時車輛出入頻
    繁，巷口不大又有麵包攤販（指本院卷第47頁涼麵店旁有一
    個麵包店之移動餐車），路口本身就很窄等語（見本院卷第
    40頁），益足證於案發時該道路附近應極為擁擠繁忙，於此
    人潮攢動之時，被告牽引系爭犬隻經過該處，本應注意系爭
    犬隻之動態，避免犬隻與路人之距離過近，受到驚嚇後傷及
    其他用路人。惟查，被告於偵訊及本院審理時陳稱略以：系
    爭犬隻是我領養的，領養處有說柴犬比較兇，我有去買嘴套
    ，但買了之後狗都載不住，所以當天出門時沒有給系爭犬隻
    戴嘴套，當時我在一家涼麵店前方的道路上，告訴人突然從
    我後方擠過來，來到我前方，阻擋我的去路，指著他的褲管
    ，跟我說被系爭犬隻咬到了，但我根本沒看到系爭犬隻咬到
    他的那一刻，另外前一次系爭犬隻咬傷路人是因為那個人突
    然從後面衝過來，雖然沒有擠到系爭犬隻，但系爭犬隻仍然
    受驚等語（見4897卷第33頁、本院卷第43頁），由上可知，
    被告於領養系爭犬隻時，已知悉系爭犬隻性格兇猛具有攻擊
    性，於本案發生前又有咬傷路人之前例，則被告於行經人車
    繁忙、道路狹窄之案發地點時，即負有為系爭犬隻佩戴嘴套
    或將系爭犬隻拉近自己之身旁嚴加看管，以免攻擊附近行人
    之義務，然被告卻均未為之，致系爭犬隻撲咬路人，被告違
    背前述作為義務之情，灼灼可見。
  ㈣復按刑法上之過失犯，以行為人對於結果之發生應注意並能
    注意而不注意為成立要件，亦即行為人具有防止結果發生之
    注意義務，且客觀上無不能注意之情事，竟疏未注意，違反
    注意義務，即應令其就該有預見可能性之結果負過失犯罪責
    。被告應可預見如未盡到上揭使系爭犬隻佩戴嘴套、或隨時
    注意系爭犬隻之動向等作為義務，可能致系爭犬隻攻擊附近
    之行人，而有使行人之生命、身體法益受有遭侵害之危險，
    而依案發時之客觀情狀以言，並無何不能注意之情狀，卻疏
    未注意，並未給予系爭犬隻佩戴嘴套或將犬隻拉近到自己身
    旁嚴加看管，絲毫未留意犬隻之動向，直至告訴人向被告表
    示自己遭咬傷後，才知悉犬隻傷人，則被告違反前述作為義
    務之不作為，就告訴人受有傷害一事，顯有應作為而消極不
    作為之過失甚明，是被告上開過失行為與告訴人所受傷害結
    果間，具有相當因果關係，洵足認定。至於告訴人步行經過
    人車爭道又狹窄之案發地點時，能與系爭犬隻保持之距離本
    即有限，更無可能事先預測系爭犬隻突然對其撲咬而予以閃
    避，遑論看管犬隻、避免咬傷他人本屬被告應負之義務，業
    如前述，依卷存事證觀之，告訴人就其遭咬傷乙情並無可受
    歸咎之處，被告辯稱告訴人看到我與系爭犬隻走在前面，就
    不應該擠過來云云，純屬推諉卸責之詞，併予敘明。
  ㈤按當事人、代理人、辯護人或輔佐人聲請調查之證據，法院
    認為不必要者，得以裁定駁回之。下列情形，應認為不必要
    ：一、不能調查者；二、與待證事實無重要關係者；三、待
    證事實已臻明瞭無再調查之必要者。四、同一證據再行聲請
    者，刑事訴訟法第163 條之2 定有明文。被告於審理中聲請
    傳喚涼麵店之人員，以證明系爭犬隻咬傷告訴人前，伊正在
    原地站立等待一推著拖車做回收的老婦先過之事實，惟被告
    所述之老婦究竟是否存在，與本案之認事用法均無關連，被
    告上開調查證據之聲請，核與待證事實無重要關係，應予駁
    回，附此敘明。
  ㈥綜上所陳，被告有保證人地位，且對系爭犬隻咬傷告訴人一
    事，客觀上有預見及防止避免之可能性，卻因怠於履行防止
    結果發生之義務，致生告訴人受有傷害之結果，就此應負刑
    法上過失之責。本案事證已臻明確，被告犯行至堪認定，應
    依法論科。
三、論罪科刑：
  ㈠核被告所為，係犯刑法第284 條前段之過失傷害罪。
  ㈡爰以行為人責任為基礎，審酌被告知悉系爭犬隻有攻擊性，
    竟未採取有效之防護措施，致告訴人受有上開傷害之違反義
    務務程度及所生損害，及被告犯後矢口否認犯行，且未與告
    訴人達成和解之犯後態度，暨被告之前科素行、自述之教育
    程度、生活家庭經濟狀況（見本院卷第43頁）等一切情狀，
    量處如主文所示之刑，並諭知易科罰金之折算標準，以資懲
    儆。
據上論斷，應依刑事訴訟法第299 條第1 項前段，刑法第284 條
前段、第41條第1 項前段，刑法施行法第1 條之1 第1 項，判決
如主文。
本案經檢察官詹于槿提起公訴，檢察官馬凱蕙到庭執行職務。
中    華    民    國   110    年    9     月    17    日
                  刑事第五庭法  官  郭韶旻
以上正本證明與原本無異。
如不服本判決應於收受送達後20日內向本院提出上訴書狀，並應
敘述具體理由。其未敘述上訴理由者，應於上訴期間屆滿後20日
內向本院補提理由書( 均須按他造當事人之人數附繕本) 「切勿
逕送上級法院」。
因疫情而遲誤不變期間，得向法院聲請回復原狀。
                            書記官  詹禾翊
中    華    民    國   110    年    9     月    22    日
附錄本判決論罪法條：
中華民國刑法第284條
因過失傷害人者，處一年以下有期徒刑、拘役或十萬元以下罰金
；致重傷者，處三年以下有期徒刑、拘役或三十萬元以下罰金。